【裁判字號】    96,上易,2384
【裁判日期】    970118
【裁判案由】    詐欺
【裁判全文】
臺灣高等法院刑事判決                96年度上易字第2384號
上  訴  人  臺灣臺北地方法院檢察署檢察官
被      告  乙○○
上列上訴人因被告詐欺案件，不服臺灣臺北地方法院96年度易字
第1396號，中華民國96年8月28日第一審判決（起訴案號：臺灣
臺北地方法院檢察署96年度偵字第5834號），提起上訴，本院判
決如下：
    主  文
原判決撤銷。
乙○○幫助意圖為自己不法所有，以詐術使人交付財物，處有期
徒刑貳月，減為有期徒刑壹月，如易科罰金，以新台幣壹千元折
算壹日。
    事  實
一、乙○○明知他人收集存摺、印章、提款卡等帳戶資料，顯係
    欲以該收集之帳戶遂行財產上犯罪之目的；而將個人帳戶出
    租、出售或以其他方式提供他人使用，並可預見此帳戶足供
    為詐欺取財之人頭帳戶，以收取被害人匯入之款項，仍不違
    背其本意；竟基於幫助他人詐欺取財之不確定故意，將其於
    民國95年8月15日，在台北富邦商業銀行股份有限公司（下
    稱富邦銀行）新店分行（設臺北縣新店市○○路○段266號）
    所開立帳號000000000000號之存摺、印章、提款卡及密碼，
    提供予真實姓名年籍不詳之成年男子使用。其後上開犯罪集
    團人員於取得該帳戶存摺及金融卡等物後，即基於詐欺之犯
    意，向雅虎奇摩拍賣網站申請帳號，利用電腦網路上網刊登
    拍賣筆記型電腦1台之不實訊息，提供不特定人競標，並向
    被害人佯稱其已標得該物，詐騙不特定人，致被害人陷於錯
    誤，匯款轉帳至乙○○上開帳戶內，且上開詐欺所得款項於
    匯入被告上開帳戶後，該犯罪集團人員立即將款項領出，被
    告以此方式幫助該犯罪集團掩飾、隱匿詐欺犯罪所得。嗣於
    95年8月23日，甲○○依照該犯罪集團成員指示，於同日至
    台北國際商業銀行中山分行匯款新臺幣3萬元至上開被告富
    邦銀行之帳戶內，詎匯款後均未收到上開物品，始悉受騙，
    經報警循線查獲。
二、案經甲○○訴由台北市政府警察局內湖分局報請台灣士林地
    方法院檢察署呈台灣高等法院檢察署令轉臺灣臺北地方法院
    檢察署檢察官偵查起訴。
    理  由
一、訊據被告否認有幫助詐欺犯行，辯稱：於95年7月中旬，接
    獲年約30餘歲、丙○○○○○○之男子，以未顯示號碼之手
    機詢問是否有資金需求，因斯時其確有周轉要求，乃告知「
    李文德」幫忙辦理貸款，經「李文德」應允後，其即要求傳
    真影印之身分證正反面，並在電話中詢問包含家中、公司電
    話、手機號碼等基本資料。不數日，「李文德」以電話佯稱
    台新銀行資料已經審核過，須先辦一本慶豐銀行帳戶，方便
    匯款；經答以已有慶豐銀行帳戶，「李文德」復另稱需加辦
    語音。其後「李文德」即以業經審核通過，要求其匯款，即
    抽成五十萬元貸款總額百分之五。總計匯款3次，2次各匯1
    萬8千元、另次匯款5千元。詎「李文德」復於8月3日、4日
    以電話告知稱：因未有扣繳憑單，沒有財力證明，台新銀行
    比較不好辦，並稱如寄存摺予他，可幫忙辦理財力證明，較
    快辦到貸款，故而將新店九份郵局、慶豐銀行，及本件台北
    富邦銀行之存摺等寄送之。其係被害人，並無幫助詐欺犯行
    等語，並提出郵政跨行匯款申請書、超峰快遞送貨單等證，
    經查：
（一）有關上開詐騙事實，業據被害人甲○○於警詢指述，並有
      匯款紀錄查詢資料，及被告富邦銀行開戶資料、帳戶交易
      查詢資料等在卷可參，此部分事實，堪予認定。
（二）被告辯稱：「李文德」以電話稱台新銀行資料已經審核過
      ，須先辦一本慶豐銀行帳戶，方便匯款。其後「李文德」
      以業經審核通過，要求匯款。復於8月3日、4日以電話告
      知稱：因未有扣繳憑單，沒有財力證明，台新銀行比較不
      好辦，並稱如寄存摺予他，可幫忙辦理財力證明等語（原
      審卷第二九頁反面），然查：台新銀行既已審核資料通過
      ，豈會事後又有欠財力證明，比較不好辦，需存摺之說？
      被告此部分所辯，顯違情理，不足採信。
（三）被告辯稱：將富邦銀行等帳戶快遞予李文德乙節，並提出
      超峰快遞送貨單為證，經查：該送貨單所載收件人係聯誠
      ，並非所謂李文德（原審卷第三五頁），與被告所稱，已
      有不符，再者，被告交超峰快遞公司寄交物品有三次，即
      九十五年八月三日、十四日、十五日，收件處為：中壢、
      中壢與大里等情，有該公司覆本院函在卷可參（本院卷第
      四十頁），然既係謂李文德一人處理，何以收件地點有中
      壢與大里之差距？亦啟人疑竇，且交寄物品亦無從證明確
      係所謂之銀行帳戶，則被告此部分所辯，尚難輕信。，是
      被告雖曾交寄物品，尚難認與本件有何關聯。縱所寄為銀
      行帳戶資料，亦不能遽認係遭騙。
（四）被告辯稱：依李文德指示先辦理慶豐銀行語音，接著他說
      審核已過，叫我匯款等語（原審卷第二九頁反面），且提
      出匯款單，語音申請資料等為證，惟辦理語音之時間係八
      月三日，有慶豐銀行約定書影本在卷可參（原審卷第三六
      頁），而匯款時間自七月二十六日即開始，有匯款單影本
      在卷可參（原審卷第三二頁），與被告所稱，已有不符，
      原審以此質問被告，被告旋改稱：他說我已匯款給他，叫
      我去辦語音，他會匯款給我，我打電話問即可等語（原審
      卷第三十頁），前後不一，實難輕信，而原審函查被告匯
      入款項之「莊安妮」帳號0000-00000帳戶、「吳星有」帳
      號00000000000帳戶之開戶等資料，莊安妮、吳星有上開
      帳戶均於95年8月17日經通報設定為警示戶等情，有渣打
      國際商業銀行股份有限公司八德分行96年7月30日渣打商
      銀八德字第09600036號函、兆豐國際商業銀行桃園分行96
      年7月30日中桃總發字第292號函在卷可參（原審卷第四
      一頁，第四四頁），被告所謂匯款部分，似非無據，惟縱
      被告曾匯款入上開帳戶，然均非所謂李文德之人，再者，
      倘被告係受騙匯款入上開帳戶，衡情，當會報警處理，然
      則，被告對所謂被騙四萬餘元，迄今竟未作處理（本院卷
      第六九頁反面），顯違常情，因此，被告辯稱：遭騙而匯
      款等語，不能輕信，且如前所述，不能證明被告遭騙交付
      本案帳戶，則此部分匯款與本件被告將帳戶交予他人，時
      間上尚有差距，於客觀上難認有何關聯性，不足採為有利
      被告之證據。
（五）按金融存款帳戶，係作為存戶個人財產保管之用，與存戶
      之印鑑章、提款卡及密碼相結合，其專屬性、私密性甚高
      ，除非本人或與本人具密切之關係者，難認有何理由可自
      由流通使用該存摺、印章、提款卡及密碼，而一般人亦均
      應有妥為保管存摺、印鑑章、提款卡及密碼，以防止被他
      人冒用之認識，縱有特殊情況偶有將存摺、印鑑章、提款
      卡及密碼交付他人之需，亦必深入瞭解其用途後再行提供
      使用，此為吾人日常生活經驗與事理；且觀諸現今社會上
      ，詐騙者蒐購人頭帳戶，持以作為詐欺取財犯罪所得掩飾
      之用，常有所聞，出借帳戶予非親非故之人，受讓人可能
      係為從事詐欺犯罪，已屬人盡皆知之事，被告係年四十五
      歲之成年人，有相當豐富之智識及社會經驗，應可預見該
      人恐將利用該金融機構帳戶，作為詐欺犯罪使用，竟將金
      融機構帳戶之存摺、提款卡及密碼等資料交予目前已無法
      聯絡之詐騙集團人員，供其等作為上開詐欺取財犯罪使用
      ，顯不違反其本意，其幫助他人犯詐欺取財罪之不確定故
      意至明。
綜上，被告所辯不足採，本件事證明確，被告犯行洵堪認定。
二、核被告所為，係犯刑法第三十條第一項、第三百三十九條第
    一項幫助詐欺罪。被告對詐欺正犯提供帳戶資以助力，但並
    未參與詐欺犯罪行為之實行，應屬幫助他人實行犯罪行為，
    為幫助犯，應依刑法第三十條第二項規定減輕其刑。
三、原審不察，誤為無罪判決，檢察官上訴對此為指摘，為有理
    由，應由本院撤銷改判，爰審酌被告提供個帳戶供他人可能
    作為掩飾犯罪所得使用，且已作為詐欺犯罪使用，非但增加
    被害人尋求救濟之困難，造成社會人心不安，亦助長詐欺犯
    罪者之氣焰，使不法詐欺犯罪者得以順利取得詐欺所得之財
    物，危害財產交易安全擾亂金融秩序，被害人受騙金額，被
    告犯後態度等一切情狀，量處有期徒刑二月，又被告犯罪時
    間在中華民國96年4月24日以前，應依中華民國96年罪犯減
    刑條例第2條第1項第3款、第7條、第9條，減其宣告刑二分
    之一，並依法諭知易科罰金折算標準。
據上論斷，應依刑事訴訟法第369條第1項前段、第364條、第299
條第1項前段，刑法第30條第1項、第339條第1項，第41條第1項
前段，刑法施行法第1之1條，中華民國96年罪犯減刑條例第2條
第1項第3款、第7條、第9條，判決如主文。
本案經檢察官姜貴昌到庭執行職務。
中    華    民    國    97    年    1     月    18    日
                  刑事第十八庭審判長法  官  溫耀源
                                    法  官  陳健順
                                    法  官  周政達
以上正本證明與原本無異。
不得上訴。
                                    書記官  莊昭樹
中    華    民    國    97    年    1     月    18    日
附錄：本案論罪科刑法條全文
中華民國刑法第339條
（普通詐欺罪）
意圖為自己或第三人不法之所有，以詐術使人將本人或第三人之
物交付者，處5年以下有期徒刑、拘役或科或併科1千元以下罰金
。


司法院資訊處製作；財團法人民間司法改革基金會備份。
